【裁判字號】    97,上更(一),158
【裁判日期】    970716
【裁判案由】    違反槍砲彈藥刀械管制條例
【裁判全文】
臺灣高等法院臺中分院刑事判決     97年度上更(一)字第158號
上  訴  人
即  被  告  乙○○
指定辯護人  本院公設辯護人丙○○
上列上訴人因違反槍砲彈藥刀械管制條例案件，不服臺灣臺中地
方法院九十六年度訴字第三八號中華民國九十六年五月二十九日
第一審判決（起訴案號：臺灣臺中地方法院檢察署九十五年度偵
字第二○八九九號），提起上訴，經判決後，由最高法院發回，
本院更為判決如下：
    主  文
原判決撤銷。
乙○○未經許可，持有空氣槍，處有期徒刑貳年，併科罰金新臺
幣伍萬元，罰金如易服勞役，以新臺幣貳仟元折算壹日。扣案之
空氣長槍壹枝（槍枝管制編號：0000000000號）、回
充型瓦斯鋼瓶壹瓶、鋼珠壹瓶，均沒收。
    事  實
一、乙○○於民國（下同）九十一年間某日，為射擊非屬保育類
    之鳥隻及松鼠之目的，而在臺中市某路邊之地攤以新台幣（
    下同）八千元之代價，向攤販購得以外接高壓鋼瓶內氣體為
    發射動力之空氣長槍一枝、回充型瓦斯鋼瓶一瓶及鋼珠一瓶
    ，嗣經其持以射擊非屬保育類之鳥隻之後，已知上開空氣長
    槍可擊發適用鋼珠而具殺傷力，係槍砲彈藥刀械管制條例第
    四條規定所管制之空氣槍，未經許可不得非法持有，詎仍未
    經許可而將上開空氣長槍攜回其在臺中縣清水鎮○○里鎮○
    ○街十八號之住所，而非法持有，嗣至九十五年九月十三日
    下午六時四十分許，經臺中縣警察局清水分局警員持臺灣臺
    中地方法院法官核發之搜索票至乙○○之上開住所執行搜索
    乙○○涉嫌違反毒品危害防制條例之證據時，始查獲並扣得
    上開空氣長槍一枝（槍枝管制編號0000000000號
    ）、及供本案上開犯罪之用之回充型瓦斯鋼瓶一瓶及鋼珠一
    瓶（另查獲乙○○所有並供其他不具殺傷力之玩具槍使用之
    拋棄型小型瓦斯鋼瓶九十九支）。
二、案經臺中縣警察局清水分局報請臺灣臺中地方法院檢察署檢
    察官偵查起訴。
    理  由
一、本案上訴人即被告乙○○（以下簡稱為被告）於本院審理時
    ，固坦承伊確有於上開時、地，因上開動機，而以八千元之
    代價向路邊攤販購得扣案之空氣長槍一枝、回充型瓦斯鋼瓶
    一瓶及鋼珠一瓶，且承認購入之後，有持以射擊鳥類，後至
    上開時、地才被警查獲等事實；但被告矢口否認伊有被訴違
    反槍砲彈藥刀械管制條例之犯行，並辯稱：伊並不知扣案之
    空氣長槍，對人之身體具有殺傷力，並無犯罪故意，應不為
    罪等語。
二、然查，扣案之空氣槍一枝經送請內政部警政署刑事警察局鑑
    定結果，認係：以外接高壓鋼瓶內之氣體為發射動力之空氣
    長槍（槍枝管制編號0000000000號），機械性能
    正常，經裝填直徑約６ｍｍ鋼珠（重量約０、８８ｇ）試射
    三次，測得鋼珠速度分別為１７５、１７６、１３４公尺／
    秒，計算其動能分別為１３．４８、１３．６３、７．９０
    焦耳，單位面積動能分別為４７．６６、４８．２０、２７
    ．９４焦耳／平方公分；送鑑鋼珠一瓶，認均係直徑４．５
    ｍｍ鋼珠；又依內政部警政署刑事警察局對活豬作射擊測試
    結果，彈丸單位面積動能達２４焦耳／平方公分，足以穿入
    豬隻皮肉層；另依日本科學警察研究所之研究結果，彈丸單
    位面積動能達２０焦耳／平方公尺，足以穿入人體皮肉層；
    此情有內政部警政署刑事警察局九十五年十月二十七日刑鑑
    字第○九五○一四二七六一號槍彈鑑定書在卷可稽（見偵卷
    第二四至二七頁）。依據上開鑑定結果，扣案之空氣槍一枝
    可射擊適用鋼珠並具殺傷力，應無疑義。本案被告既先於檢
    察官偵訊時，供述：買來之後，有到山上持以射擊樹上之鳥
    隻，打到就會掉下來等語（見偵卷第八頁）；後再於本院本
    案審理時，再坦承此情；則被告在購入上開空氣長槍之後，
    有因實際使用扣案之空氣長槍射擊樹上之鳥隻，因而認識扣
    案空氣長槍之射擊動能，此情甚為明確。詎被告仍未經許可
    而無故持有，至上開時、地才被警查獲，自堪認定其有明知
    扣案之空氣長槍係具有殺傷力之空氣槍，仍未經許可而非法
    持有之犯意與行為。被告以上開情詞置辯，要屬卸責之詞，
    不足採信。此外，復有空氣長槍一枝、回充型瓦斯鋼瓶一瓶
    、鋼珠一瓶扣案可資佐證，本案被告違反槍砲彈藥刀械管制
    條例之犯行，堪以認定。
三、按槍砲彈藥刀械管制條例雖於九十四年一月二十六日修正公
    布，並於同年月二十八日生效；刑法亦於九十四年二月二日
    修正公布，並於九十五年七月一日施行；惟按持有槍砲其持
    有時間之繼續，乃行為之繼續而非狀態之繼續，故如未受允
    准，持有槍彈而無正當理由之行為持續長時間，於終止持有
    前，均在其犯罪行為實施中，其間法律縱有變更，其行為既
    繼續實施至新法施行以後，即與犯罪後法律有變更之情形不
    同，不生新舊法比較適用之問題（最高法院七十五年度臺上
    字第三三七○號判決意旨參照）。本案被告雖自前揭時間起
    ，即非法持有上開空氣槍，但被告非法持有上開空氣槍之行
    為，既持續至九十五年九月十三日之上開時間才被警查獲，
    則依據上開理由，被告所犯仍應適用上開修正後槍砲彈藥刀
    械管制條例及修正後刑法之規定，並無比較新舊法之問題。
    是本案被告被查獲之槍枝經鑑定結果，既係屬於槍砲彈藥刀
    械管制條例第四條第一項第一款所稱之空氣槍，被告未經許
    可仍非法持上開空氣槍，核其所為，係犯槍砲彈藥刀械管制
    條例第八條第四項之未經許可持有空氣槍罪。又槍砲彈藥刀
    械管制條例係為維護社會秩序、保障人民生命財產安全而制
    定（見槍砲彈藥刀械管制條例第一條之規定）。本案被告所
    非法持有之空氣槍雖對人體具有殺傷力，但本案被告並非係
    因要持以危害他人生命財產安全或社會秩序之動機而犯罪，
    本案亦無事證足以證明其有此意圖或實際作為。被告因為事
    實欄所記載之動機，在購入具有殺傷力之扣案空氣槍之後，
    因思慮不周仍非法持有，致犯本案法定最輕本刑為三年以上
    有期徒刑之罪，依其犯罪情狀客觀觀察，如科以法定最低度
    刑仍嫌過重，其情不無可憫，應依刑法第五十九條之規定減
    輕其刑。扣案之空氣長槍一枝（槍枝管制編號：00000
    00000號）係違禁物，應依刑法第三十八條第一項第一
    款之規定宣告沒收；至於扣案之回充型瓦斯鋼瓶一瓶、鋼珠
    一瓶，均係被告所有並供犯罪所用之物，已據被告供明在卷
    ，應依刑法第三十八條第一項第二款之規定宣告沒收。至於
    另外經警查扣之拋棄型小型瓦斯鋼瓶九十九支，並非違禁物
    品，被告供稱此係供其所有其他不具殺傷力之玩具槍枝（未
    被扣案）使用乙情，亦無法認屬不實，本院爰不為沒收之宣
    告。
三、原判決就被告上開所犯予以論罪科刑，固屬有見，惟原判決
    未審酌被告之犯罪情狀是否可憫，致未依刑法第五十九條之
    規定減輕其刑，此部分尚有未合。是本案被告以上開情詞上
    訴否認犯罪，其上訴雖無理由，但原判決既有上開可議之處
    仍屬無可維持，自應由本院將原判決予以撤銷改判。爰審酌
    被告之品行、犯罪動機、非法持有空氣槍一枝之犯罪情節、
    及其犯罪後之態度等一切犯罪情狀，量處如主文第二項所示
    之刑，並諭知罰金易服勞役之折算標準。扣案之空氣長槍一
    枝（槍枝管制編號：0000000000號）、回充型瓦
    斯鋼瓶一瓶、鋼珠一瓶，並均依法宣告沒收。
四、據上論斷，應依刑事訴訟法第三百六十九條第一項前段、第
    三百六十四條、第二百九十九條第一項前段、槍砲彈藥刀械
    管制條例第八條第四項，刑法第十一條前段、第五十九條、
    第四十二條第三項前段、第三十八條第一項第一款、第二款
    ，判決如主文。
本案經檢察官甲○到庭執行職務。
中    華    民    國    97    年    7     月    16    日
            刑事第三庭   審判長法  官   王  增  瑜
                               法  官   梁  堯  銘
                               法  官   廖  柏  基
上列正本證明與原本無異。
如不服本判決應於收受送達後十日內向本院提出上訴書狀，其未
敘述上訴之理由者並得於提起上訴後十日內向本院補提理由書（
均須按他造當事人之人數附繕本）。
                               書記官   王  麗  英
中    華    民    國    97    年    7     月    16    日
附錄論罪科刑法條
槍砲彈藥刀械管制條例第八條：
未經許可，製造、販賣或運輸鋼筆槍、瓦斯槍、麻醉槍、獵槍、
空氣槍或第四條第一項第一款所定其他可發射金屬或子彈具有殺
傷力之各式槍砲者，處無期徒刑或五年以上有期徒刑，併科新臺
幣一千萬元以下罰金。
未經許可，轉讓、出租或出借前項所列槍枝者，處五年以上有期
徒刑，併科新臺幣一千萬元以下罰金。
意圖供自己或他人犯罪之用，而犯前二項之罪者，處無期徒刑或
四年以上有期徒刑，併科新臺幣一千萬元以下罰金。
未經許可，持有、寄藏或意圖販賣而陳列第一項所列槍枝者，處
三年以上十年以下有期徒刑，併科新臺幣七百萬元以下罰金。
第一項至第三項之未遂犯罰之。


司法院資訊處製作；財團法人民間司法改革基金會備份。
